【裁判字號】    90,易,2139
【裁判日期】    901115
【裁判案由】    竊盜
【裁判全文】
臺灣桃園地方法院刑事判決                          九十年度易字第二一三九號
    公  訴  人  臺灣桃園地方法院檢察署檢察官
    被      告  丙○○
右列被告因竊盜案件，經檢察官提起公訴（九十年度偵字第七六五四號），本院判決
如左：
    主      文
丙○○無罪。
    理      由
一、公訴意旨略以：被告丙○○前分別於民國八十八年七月十三日、十一月三日均因
    竊盜罪經臺灣桃園地方法院各判處有期徒刑一年二月、拘役五十日，甫於八十九
    年七月二十日執行完畢。另於九十年三月二十六日又因竊盜罪經臺灣桃園地方法
    院判處有期徒一年二月確定，現正執行中。其猶不知悔改而染有犯罪習慣，復意
    圖為自己不法之所有，於九十年五月八日十六時十分許，在桃園縣桃園市○○路
    二八０號前，以自備之鑰匙竊取甲○○所有之車牌號碼ＡＯＢ─九三七號重型機
    車一輛（下稱上開機車），得手後留供己用。嗣於同日二十三時三十分許，在桃
    園縣桃園市○○路力行市場，經警查獲，並扣得鑰匙三支。因認被告涉有刑法第
    三百二十條第一項之竊盜罪嫌云云。
二、按犯罪事實應依證據認定之，無證據不得推定其犯罪事實，又不能證明被告犯罪
    者，應諭知無罪之判決，刑事訴訟法第一百五十四條、第三百零一條第一項定有
    明文。刑事訴訟法上所謂認定犯罪事實之證據，係指足以認定被告確有犯罪行為
    之積極證據而言，如未能發現相當證據或證據不足以證明，自不能以推測或擬制
    之方法，以為裁判基礎，最高法院二十九年上字第三一０五號及四十年台上字第
    八十六號分別著有判例；又認定不利於被告之事實，須依積極證據，苟積極證據
    不足為不利被告之認定時，即應為有利於被告之認定，更不必有何有利之證據，
    最高法院三十年上字第八一六號判例參照。且刑事訴訟上證明之資料，無論其為
    直接或間接證據，均須達於通常一般之人均不致有所懷疑，而得確信其為真實之
    程度，始得據為有罪之認定，若其關於被告是否犯罪之證明未能達此程度，而有
    合理懷疑之存在，致使無從形成有罪之確信，根據「罪證有疑，利於被告」之證
    據法則即不得遽為不利被告之認定，亦有最高法院七十六年度台上字第四九八六
    號判例可稽。
三、訊據被告丙○○固坦認於右揭時、地騎用上開機車為警查獲之事實，惟堅決否認
    有何竊盜犯行，辯稱：上開機車係綽號「小志」之成年男子於案發當日晚上十點
    許，在桃園市○○○街瘋馬遊樂場附近借給伊使用，並把扣案之鑰匙交給伊等語
    。
四、公訴意旨認被告涉犯竊盜之罪嫌，無非以被告辯稱向綽號「小志」之人借用前開
    機車，卻未同時索取行照，又不知「小志」年籍，亦無聯絡方法云云，依規定騎
    用機車本應攜帶行車執照，而既為使用借貸又如何不知貸與人之聯絡方法？被告
    前揭辯詞，顯無足採。另證人乙○○於偵查中所為之證詞不足採信，況且依證人
    乙○○之證詞並無法證明前開機車遭竊當時被告確在乙○○處上班或於上班中未
    曾外出，可見前揭遭竊機車並非被告所借用，被告之辯詞不足採信。復有被害人
    甲○○於警詢之明確陳述，及贓物認領保管單、扣案物品清單各一份附卷可稽等
    情為其論罪之依據。
五、經查：
    （一）公訴人之認被告丙○○涉此竊盜犯行，無非以被告騎用之ＡＯＢ─九三七
          號機車，經被害人甲○○指述係其失竊之機車此情為主要論據。惟此充其
          量得認定被告係持有贓車，第查，取得並持有贓物之緣由乃有多端，或係
          竊、搶、詐或買入、受贈、借用，非僅竊取一途，因之，僅執被告「持有
          贓物」乙情，尚難遽指必係其竊取而得。另被害人甲○○於警訊則僅陳明
          其機車失竊之時、地，並未指稱究係何人所竊（見偵查卷第八頁），是以
          其指述猶未能憑為被告竊車之證據，而卷附之贓物認領保管單、扣案之鑰
          匙亦僅能證明被害人甲○○失竊上開機車及案發當時被告持用扣案鑰匙等
          事實，要無法據之即為被告有右揭竊盜犯行之不利認定。
    （二）再者，公訴人謂「被告辯稱向綽號小志之人借用上開機車，卻未同時索取
          行照，又不知「小志」年籍，亦無聯絡方法云云，依規定騎用機車本應攜
          帶行車執照，而既為使用借貸又如何不知貸與人之聯絡方法？被告前揭辯
          詞，顯無足採」等語，固屬鏗鏘有據，然此違常之取車過程應為收受贓物
          之常態而與竊盜欠缺必然之關聯性，職是，依公訴人之論證憑以認定被告
          係收受贓物，洵屬的論，惟欲以之推翻被告所執「機車係向小志借用」之
          辯解而指該車係被告竊得，則似有未洽。
    （三）至證人乙○○於偵查中之證詞固無法證明上開機車遭竊當時被告確在證人
          乙○○處上班或於上班中未曾外出，然遍查全卷尚乏積極證據足以證明案
          發當時被告係在案發現場，甚或有為右揭竊盜犯行，是縱被告於案發當時
          並非在證人乙○○所營機車行內工作，亦要難因之逕認定上開機車並非被
          告所借用，而係被告所竊取者甚明。
    （四）末查，被告於九十年五月九日警訊供稱：上開機車係一名綽號小志的男子
          於九十年五月八日二十二時許，在桃園市○○○街瘋馬遊樂場附近借給伊
          ，他叫伊事情辦完後直接到瘋馬遊樂場找他即可歸還，查獲之鑰匙三支是
          小志交給伊的等語（見偵查卷第五頁），核與被告於本院調查程序中承稱
          ：這部車確實是案發當天，即晚上十點多，我在瘋馬遊樂場附近遇到小志
          ，我本來要請他載我去力行市場，他說他有事要我自己去，就把車借我及
          鑰匙交給我，並與我約定在一小時後，在正康二街瘋馬遊樂場見面等語（
          見本院九十年十月四日訊問筆錄），不論借車之對象、時、地及約定交還
          地點等各節均大致相符，而佐以時隔近五個月之久，被告前後所陳猶能一
          致，倘非其確曾身歷此事，記憶要無如此深刻明淅之可能，衡此，是難指
          其所持之辯解純為臨訟杜捏之詞。
    （五）綜上，尚無法僅憑上開公訴意旨所述論據，即認被告有如公訴人所指之竊
          盜犯行，依首揭法條及判例說明，自屬不能證明被告犯罪而應為無罪諭知
          。
六、至被告取得上開機車是否另涉有故買或收受贓物罪嫌，因未據起訴，本院無從逕
    予審理，宜請檢察官另行依法辦理，附此敘明。
據上論斷，應依刑事訴訟法第三百零一條第一項，判決如主文。
本案經檢察官張春暉到庭執行職務。
中      華      民      國    九十    年      十一      月    十五      日
                              臺灣桃園地方法院刑事第二庭
                                  法  官   王美玲
右正本證明與原本無異。
如不服本判決，應於判決送達後十日內向本院提出上訴狀( 應附繕本 )，上訴於
臺灣高等法院。
                                  書記官   賴玉真
中        華        民        國   九十   年   十一   月    十九    日


司法院資訊處製作；財團法人民間司法改革基金會備份。
